臺灣臺北地方法院民事裁定
111年度消債清字第16號
聲  請  人  
即  債務人  李義煌  



相  對  人  
即  債權人  華南商業銀行股份有限公司

法定代理人  張振芳  
相  對  人  
即  債權人  台北富邦商業銀行股份有限公司

法定代理人  程耀輝  
相  對  人  
即  債權人  國泰世華商業銀行股份有限公司

法定代理人  郭明鑑  
相  對  人  
即  債權人  花旗(台灣)商業銀行股份有限公司


法定代理人  莫兆鴻  
相  對  人  
即  債權人  臺灣新光商業銀行股份有限公司

法定代理人  李增昌  
相  對  人  
即  債權人  永豐商業銀行股份有限公司

法定代理人  陳嘉賢  
相  對  人  
即  債權人  凱基商業銀行股份有限公司


法定代理人  魏寶生  
相  對  人  
即  債權人  中國信託商業銀行股份有限公司


法定代理人  利明献  
相  對  人  
即  債權人  新鑫股份有限公司

法定代理人  許國興  
相  對  人  
即  債權人  中租合迪股份有限公司

法定代理人  陳鳳龍  
相  對  人  
即  債權人  陳秀麗  

相  對  人  
即  債權人  臺灣銀行股份有限公司

法定代理人  呂桔誠  
相  對  人  
即  債權人  宜蘭縣羅東鎮農會

法定代理人  張倉田  
相  對  人  
即  債權人  新光人壽保險股份有限公司

法定代理人  潘柏錚  
上列聲請人因消費者債務清理事件，聲請清算，本院裁定如下：
    主  文
聲請駁回。
聲請程序費用新臺幣壹仟元由聲請人負擔。
    理  由
一、按本條例所稱消費者，指5 年內未從事營業活動或從事小規
    模營業活動之自然人；前項小規模營業指營業額平均每月新
    臺幣（下同）200,000 元以下者，消費者債務清理條例（下
    稱消債條例）第2條第1、2 項分別定有明文。次按本條例第
    2條第1項所稱之營業活動，係指反覆從事銷售貨物、提供勞
    務或其他相類行為，以獲取代價之社會活動；本條例第2 條
    第1項所定之5年期間，自聲請更生或清算前1日回溯5年計算
    之；第2項所定之營業額，以5年內之營業總額除以實際營業
    月數計算之，亦為消債條例施行細則第3條第1項、第4 條所
    明定。又消債條例第2條第1 項所稱5年內從事小規模營業活
    動，係指自聲請更生或清算前1日回溯5年內，有反覆從事銷
    售貨物、提供勞務或其他相類行為，以獲取代價之社會活動
　　，依其5 年內營業總額除以實際經營月數之計算結果，其平
    均營業額為每月200,000 元以下者而言，例如：平均月營業
    額未逾200,000 元之計程車司機、小商販等即屬之（辦理消
    費者債務清理事件應行注意事項第1 點意旨參照）。準此，
    債務人如非自然人或雖為自然人，但係實際從事平均每月營
    業額超過200,000 元之營業活動者，即非消債條例所稱之消
    費者，自無消債條例適用之餘地。末按聲請更生或清算不合
    程式或不備其他要件者，法院應以裁定駁回之，但其情形可
    以補正者，法院應定期間先命補正，消債條例第8 條定有明
    文。
二、本件聲請意旨略以：聲請人因積欠無擔保及無優先權債務達
    16,007,575元而不能清償，且於消債條例施行後，曾於本院
    對上開債權人聲請債務前置調解，惟聲請人無法負擔相對人
    提出之清償條件，是調解不成立，故聲請人顯有不能清償債
    務情事，爰依法聲請清算等語。 
三、經查，本件聲請人於民國110年8月6 日具狀向本院聲請清算
　　，則本院自應查核其自110年8月6日前1日回溯5 年之期間內
    （即105年8月6日起至110年8月5日止），有無從事營業活動
    或從事小規模營業活動。聲請人自陳其於108年7月至109 年
    10月間，曾賣室內裝潢材料賺差價等情，業據其提出財產及
    收入狀況說明書附卷可稽【見本院110年度消債補字第263號
    卷（下稱消債補卷）卷一第39頁、第301至303頁】，而聲請
    人買賣室內裝潢材料以賺取差價，其性質當屬從事銷售貨物
    以獲取代價之社會活動，且於前述期間內反覆為之，則依前
    揭說明，聲請人為從事營業活動之人，應堪認定。再觀諸聲
    請人名下之國泰世華銀行帳戶（帳號：000000000000號）及
    華南銀行帳戶（帳號：000000000000號）存摺，於聲請清算
    前2年間有多筆款項存入（見消債補卷二第65至169頁），經
    本院於110年10月19日函命聲請人說明，聲請人於110年11月
    5 日具狀陳報各該存入款項之資金來源及用途（見消債補卷
    二第9 至11頁、第23至25頁），而前述帳戶於聲請人從事營
    業活動期間（即108年7月至109 年10月止），用途為「貨款
　　」之存入款項者，其金額總計為4,492,434 元（計算式詳如
    附件所示），是聲請人從事室內裝潢材料買賣之收入至少為
    4,492,434 元；聲請人復自承其於前述期間所收取貨款約為
    4,715,983 元（見消債補卷二第25頁）。基上，可知聲請人
    從事室內裝潢材料買賣之營業總額至少為4,715,983 元，若
    以此金額除以實際經營月數（即108年7月至109 年10月，共
    計16個月），其平均營業額為每月294,749元（計算式：4,7
　　15,983元÷16個月＝294,749元，元以下四捨五入），已超逾
    消債條例第2條第2項所定之數額，應認本件聲請人非消債條
    例所稱之消費者，自不得循消債條例聲請清算。 
四、綜上所述，本件聲請人不具有消費者債務清理條例第2 條之
    資格，此屬無從補正，揆諸前開規定及說明，自應駁回其清
    算之聲請，爰裁定如主文。 
中　　華　　民　　國　　111 　年　　1　　月　　18 　　日
                  民事第二庭  法　官　蒲心智
以上正本係照原本作成。　　　　　　　　　
如不服本裁定，應於收受送達後10日內向本院提出抗告狀，並應
繳納抗告費新臺幣1,000元。 　　　　　　　
中　　華　　民　　國　　111 　年　　1 　　月　　18　　日
                              書記官  潘惠敏